臺灣士林地方法院行政訴訟判決
                                      109年度交字第432號
原      告  洪鈺敏  
被      告  新北市政府交通事件裁決處
                      
代  表  人  李忠台    住同上
訴訟代理人  黃慧婷律師
上列當事人間交通裁決事件，原告不服被告民國109 年11月19日
新北裁催字第48-C00000000號裁決，提起行政訴訟，本院判決如
下：
    主  文
原處分撤銷。
訴訟費用新臺幣參佰元由被告負擔。
    事實及理由
一、程序事項：本件因屬原告不服被告所為民國109 年11月19日
    新北裁催字第48-C00000000號違反道路交通管理事件裁決書
    （下稱原處分），裁處原告罰鍰新臺幣（下同）3 萬元，吊
    扣駕照24個月，並應參加道路交通安全講習，而提起撤銷訴
    訟，依行政訴訟法第237 條之7 規定，不經言詞辯論，逕行
    裁判，合先敘明。
二、爭訟概要：
　　原告駕駛其所有AGE-0206號自用小客車（下稱系爭車輛）於
    109 年9 月30日20時許飲用酒類飲料後，於109 年10月1 日
    10時30分許，行經新北市○○區○○路○段000 號前時，不慎碰
    撞停放於路旁之車輛，經新北市政府警察局汐止分局（下稱
    舉發機關）警員到場處理時，測定其吐氣酒精濃度超過法定
    標準，而認定其有「酒後駕車（0.15mg/L）」之違規事實，
    爰當場依道路交通管理處罰條例第35條第1 項第1 款規定，
    製開新北警交字第C00000000 號舉發違反道路交通管理事件
    通知單（下稱系爭舉發通知單），上開事實並經臺灣士林地
    方檢察署檢察官於109 年10月26日以109 年度偵字第17219 
    號為不起訴處分確定。被告嗣即於109 年11月19日以原告有
    「汽機車駕駛人酒精濃度超過規定標準（0.15-0. 25（未含
    ）」之違規事實，而以原處分對原告為裁罰。原告不服，於
    109 年12月17日提起本件行政訴訟。
三、原告起訴主張：
  ㈠伊於前揭時、地駕駛系爭車輛因不慎閃車，擦撞路邊三台車
    輛，警方到場予以酒測，惟前日晚間食用麻油雞酒，當日刷
    牙時使用含酒精漱口水，並非一早喝酒後還刻意駕車外出。
    事故發生當下伊即主動撥打電話至500 尺外的汐止分局長安
    派出所報案，告知車禍發生，並於車輛後方架起三角警示架
    以維護道路安全，若伊確為飲酒後駕車，事故後必然心虛拖
    延，而非主動報案並等警察到場。
  ㈡被告指稱警方於實施酒測過程，有給予原告漱口機會，實則
    於等待警方作業中，自行喝氣泡水解渴，伊於酒測前未要求
    以食用水漱口之機會，若警方認原告有酒後駕車之嫌，應讓
    原告有行使權利之機會，再者從家中出發至實施酒測，前後
    不超過20分鐘，因此懷疑口中有酒精漱口水殘留，致生酒精
    反應。舉發機關所出示當日使用之酒測機器完全符合標準證
    明，但原告當日事故發生乃報案時間，確實為上午10時12分
    ，警方隨即到場，於光碟中竟顯示，現場酒測吹入時間為11
    ：29：06、吹停時間11：29：09、員警於11：29：10告知後
    開出酒測單，時間點並非正確，原告所簽下之酒測單上時間
    顯示10：30：00，時間並不相同。
  ㈢本件經檢察官判定無公共危險罪之嫌而不起訴，依據刑法對
    酒駕認定，呼氣測試為每公升0.15毫克，生理平衡亦無異狀
    ，因此犯罪嫌疑不足，獲不起訴處分。伊亦與車禍之訴外人
    達成和解，絕無延誤或推託之詞。伊考取駕照至今，從未因
    交通重大違規事件受到裁罰，是相當遵守交通規則之駕駛。
    本件因飲食及漱口水致酒測值0.15毫克，伊將記取教訓。伊
    目前居住於新北市與基隆市交界，到臺北市上班均以車輛代
    步，若遭吊扣駕照24個月，對工作及維生將受重大打擊。並
    聲明：原處分撤銷。
四、被告則答辯以：
  ㈠查本件原告因駕駛車輛於系爭違規地點發生肇事，而經本件
    警員對以實施酒精濃度測試（附件一「PICT7399.AVI」時間
    ：2020.10.01 11:28:59-11:29:25），並確認測驗當下距其
    飲酒時超過15分鐘（附件一「PICT7399.AVI」時間：2020.1
    0.01 11:30:08-11:30:14），並已有給予原告漱口之機會（
    附件一「PICT7399.AVI」時間：2020.10.01 11:28:13-11:2
    8:22），始對以實施酒測，而測得原告呼氣之酒精濃度為每
    公升0.15毫克，此過程有舉發機關提供之違規申訴案件答辯
    表及酒測值檢測單，且檢測所使用之儀器並有合格檢驗證明
    可擔保其檢測值之精準度，且酒測程序有全程錄音錄影，程
    序完全合於法制。
  ㈡次查原告於本件肇事部分涉及刑事案件業經臺灣士林地方檢
    察署檢察官為不起訴處分在案，被告始對原告予以裁處，符
    合行政罰法第26條之規定；而查其酒精濃度已達道路交通管
    理處罰條例所訂定之每公升0.15毫克且已發生肇事之實害結
    果，依前開警政署發布之取締酒後駕車作業程序之規定，本
    件違規已無勸導之必要，被告據以處分，洵屬有據。
  ㈢另查本件涉刑事案件不起訴處分書略謂：「…本案被告之呼氣
    酒精測試值為每公升0.15毫克，生理平衡檢測亦無異常，有
    刑法第185 條之3 第1 項第2 款案件測試觀察紀錄表在卷可
    稽，已難逕認已達影響駕駛之程度。」；而依道路交通管理
    處罰條例第35條第1 項第1 款之規定，駕駛人駕駛汽車而酒
    精濃度達法定標準值者，即構成法定之抽象危險，而不以實
    際上是否有影響駕駛行為安全為判斷標準；而刑法第185條
    之3 第1 項第2 款則須另為判斷是否有「致不能安全駕駛」
    之情形，為具體危險犯之立法模式，兩者顯屬有間，縱於刑
    事上不構成刑法第185 條之3 第1 項第2 款之罪，亦不能當
    然認為其欠缺道路交通管理處罰條例第35條第1 項第1 款之
    要件；而本件原告既於事實上已發生肇事事故，則難認其屬
    違反道路交通管理事件統一裁罰基準及處理細則第12條中所
    指「未嚴重危害交通安全、秩序，且情節輕微」之情形；職
    此，本件無從適用勸導代替舉發之規定，被告據以對原告作
    成本件處分，應屬合法。
  ㈣至原告陳稱其將因吊扣駕駛執照之處分而使生活陷於困頓等
    語，按依司法院釋字第699 號解釋理由書之意旨，被告依經
    法律授權訂定之行政規則所為之吊扣處分，縱令短期內將使
    原告無法以駕駛方式通勤而工作，仍未達侵害其工作權之程
    度，手段並非過當，原告之主張為無理由而應予駁回。
  ㈤並聲明：原告之訴駁回。
五、本院之判斷：
  ㈠按「汽機車駕駛人，駕駛汽機車經測試檢定有下列情形之一
    ，機車駕駛人處新臺幣一萬五千元以上九萬元以下罰鍰，汽
    車駕駛人處新臺幣三萬元以上十二萬元以下罰鍰，並均當場
    移置保管該汽機車及吊扣其駕駛執照一年至二年；附載未滿
    十二歲兒童或因而肇事致人受傷者，並吊扣其駕駛執照二年
    至四年；致人重傷或死亡者，吊銷其駕駛執照，並不得再考
    領：一、酒精濃度超過規定標準。二、吸食毒品、迷幻藥、
    麻醉藥品及其相類似之管制藥品。」、「汽車駕駛人，有下
    列情形之一者，應接受道路交通安全講習：…二、有第三十
    五條第一項規定之情形。…」，道路交通管理處罰條例第35
    條第1 項第1 款、第24條第1 項第2 款分別定有明文。又按
    「汽車駕駛人有下列情形之一者，不得駕車：…二、飲用酒
    類或其他類似物後其吐氣所含酒精濃度達每公升零點一五毫
    克或血液中酒精濃度達百分之零點零三以上。…」，道路交
    通管理處罰條例第92條第1 項授權訂定之道路交通安全規則
    第114 條第2 款亦有明文。
  ㈡本件經本院當庭勘驗採證光碟，結果為：檔案名稱PICT399：
    影片上顯示「2020.10.01、11：28：13」，可見該地點為肇
    事地點，原告正持水瓶喝水，旁有一訴外人，而員警與原告
    有以下對話「警：酒測現在歸零吼。警：調整成歸零，下面
    歸零。警：吹嘴全新的幫我看一下，反過來。警：持續吹氣
    到我說停下才能停。警：再來再來再來。警：酒測值0.15。
    警：你什麼時候喝的。原：昨晚，很早喝的。原：那應該跟
    酒沒有關係。原：沒喝那麼晚。警：一樣，有酒精。警：你
    說是昨天晚上喝的。原：大概什麼時候。警：超過15分鐘？
    原：你說喝到現在超過15分鐘？超過了。原：我睡一覺起來
    了。警：昨天晚上喝的。原：對阿。訴外人：（風聲太大，
    無法辨明）。警：這剛才測的酒測單，幫我確認一下。警：
    這裡幫我簽名（鏡頭遭遮擋）。警：牌照寫一下，身份證字
    號幫我寫一下（鏡頭遭遮擋）」，影片結束。而依勘驗之結
    果，足認原告駕駛系爭車輛於前揭時、地肇事，且經員警進
    行酒精濃度測試，而測得原告呼氣之酒精濃度為每公升0.15
    毫克，並有酒精濃度測試單可證（見本院卷第102 頁），是
    以，原告確有「汽車駕駛人酒精濃度超過規定標準（0.15-0
    .25 ）」之違規事實，應堪認定。
  ㈢惟本件舉發機關之員警在場對原告實施酒精濃度測試時，並
    未全程連續錄影，違反正當法律程序等語，詳述如下：
    ⒈依103 年3 月27日交通部交路字第10350031131 號令、內
      政部台內警字第1030870710號令會銜於103 年3 月27日增
      訂，同年3 月31日施行之違反道路交通管理事件統一裁罰
      基準及處理細則（下稱處理細則）第19條之2 條文規定：
      「（第1 項）對汽車駕駛人實施本條例第35條第1 項第1
      款測試之檢定時，應以酒精測試儀器檢測且實施檢測過程
      應全程連續錄影，並依下列程序處理：一、實施檢測，應
      於攔檢現場為之。但於現場無法或不宜實施檢測時，得向
      受測者說明，請其至勤務處所或適當場所檢測。二、詢問
      受測者飲用酒類或其他類似物結束時間，其距檢測時已達
      15分鐘以上者，即予檢測。但遇有受測者不告知該結束時
      間或距該結束時間未達15分鐘者，告知其可於漱口或距該
      結束時間達15分鐘後進行檢測；有請求漱口者，提供漱口
      。三、告知受測者儀器檢測之流程，請其口含吹嘴連續吐
      氣至儀器顯示取樣完成。受測者吐氣不足致儀器無法完成
      取樣時，應重新檢測。四、因儀器問題或受測者未符合檢
      測流程，致儀器檢測失敗，應向受測者說明檢測失敗原因
      ，請其重新接受檢測。（第2 項）實施前項檢測後，應告
      知受測者檢測結果，並請其在儀器列印之檢測結果紙上簽
      名確認。拒絕簽名時，應記明事由。（第3 項）實施第1
      項檢測成功後，不論有無超過規定標準，不得實施第2 次
      檢測。但遇檢測結果出現明顯異常情形時，應停止使用該
      儀器，改用其他儀器進行檢測，並應留存原異常之紀錄。
      （第4 項）有客觀事實足認受測者無法實施吐氣酒精濃度
      檢測時，得於經其同意後，送由受委託醫療或檢驗機構對
      其實施血液之採樣及測試檢定。（第5 項）汽車駕駛人拒
      絕配合實施本條例第35條第1 項第1 款檢測者，應依下列
      規定處理：一、告知拒絕檢測之法律效果，依本條例第35
      條第4 項製單舉發。二、有肇事者，強制移由受委託醫療
      或檢驗機構對其實施血液或其他檢體之採樣及測試檢定。
      」。
    ⒉上開令函載明之檢測程序，乃參照司法院釋字第699 號解
      釋理由書，將「取締酒後駕車作業『程序』」規定，明文訂
      於違反道路交通管理事件統一裁罰基準及處理細則中，該
      細則並未違反法律保留原則，亦未逾越法規原意及授權範
      圍，本院自得予以援用。依上開處理細則可知，任何員警
      欲對汽車駕駛人實施酒精濃度測試檢定時，均應踐行上開
      處理細則所定之程序，並不因勤務類別而有所差異，且尤
      以應全程連續錄影為重要。蓋實務上時常發生酒測進行程
      序之爭執（例如員警執行酒測時有無踐行相關法定程序、
      受測者是否消極不配合酒測等），為免執行酒測過程之爭
      議難解，因而明文規定於取締酒後駕車時應全程連續錄影
      蒐證，作為保障駕駛人同時兼顧道路交通安全之公益目的
      。又上開處理細則亦要求執勤員警在實施酒測前，應先詢
      問受測者飲用酒精或其他類似物之結束時間，及準備新的
      吹嘴供受測者進行測試，並告知受測者檢測流程、如何使
      用吹嘴檢測等事項，而藉由全程連續錄影之程序要求，除
      可加強上開其他各項程序規範落實外，並可杜絕受測人對
      執勤員警實施酒測之爭議。從而，執勤員警在執行酒精濃
      度檢測前，應全程連續錄影之程序要求，乃屬正當法律程
      序，倘如執勤員警未遵守此程序規定，即難謂正當法律程
      序之完備（臺北高等行政法院107 年度交上第39號判決意
      旨參照）。
    ⒊依上開勘驗結果，本件錄影光碟所呈現之畫面，並未能得
      知員警於對原告實施酒測程序前，是否有依上開規定為相
      關之告知及程序，而係於酒測程序完成後，始詢問原告於
      酒測前是否有飲酒及於何時飲酒等情，應認員警就酒測程
      序並未為全程連續錄影；亦無從自員警之錄影畫面中得知
      員警實施酒精測定時，有無先行詢問原告是否有服用酒精
      類或酒類飲品及服用結束時間，告知原告酒精測試之流程
      ，並教導原告應如何使用酒精測試儀器，及原告是否有要
      求飲用水嗽口等情；再經本院函請舉發機關提供該錄影畫
      面更早之內容，惟經舉發機關函覆稱：「本分局員警張耕
      銘已無更早之密錄器影像（檢附員警交辦內回覆內容、密
      錄器影像光碟乙份）」，是以足認就本件員警雖對原告實
      施酒測程序，惟並未全程連續錄影，揆諸前開規定，員警
      所為之酒測程程序自有違正當法律程序。自應為原告有利
      之認定。是被告所為之原處分，未考量處理細則第19條之
      2 規定，非無違誤，上訴人主張撤銷原處分，應有理由。
六、綜上所述，原告訴請撤銷原處分，為有理由，應予准許。
七、本件第一審裁判費為300 元，應由被告負擔，爰確定第一審
    訴訟費用額如主文第2 項所示。
中　　華　　民　　國　 110 　　年　　10　　月　　8　　日
                  行政訴訟庭　 法　官　徐文瑞
上為正本係照原本作成。
如不服本判決，應於判決送達後20日內，向本院提出上訴狀並表
明上訴理由（原判決所違背之法令及其具體內容或依訴訟資料可
認為原判決有違背法令之具體事實），其未載明上訴理由者，應
於提出上訴後 20 日內向本院補提理由書（上訴狀及上訴理由書
均須按他造人數附繕本，如未按期補提上訴理由書，則逕予駁回
上訴），並應繳納上訴裁判費新臺幣 750 元。
中　　華　　民　　國　 110 　　年　　10　　月　　8　　日
                               書記官　朱亮彰